【裁判字號】    99,司財管,13
【裁判日期】    990825
【裁判案由】    指定遺產管理人
【裁判全文】
臺灣板橋地方法院民事裁定            99年度司財管字第13號
聲  請  人  板信商業銀行股份有限公司
法定代理人  乙○○
非訟代理人  丙○○
上列聲請人聲請對被繼承人蕭心駖指定遺產管理人事件，本院裁
定如下：
    主      文
指定甲○○（女、民國○○年○ 月○○日生、身分證統一編號：Ｚ000
000000號、住臺北縣板橋市○○路24號6 樓）為被繼承人蕭心駖
（女、民國○○年○ 月○○日生、身分證統一編號：Ｚ000000000號、
生前最後住所為臺北縣蘆洲市○○街9 巷20號5 樓、民國98年8
月16日死亡）之遺產管理人。
程序費用由被繼承人蕭心駖之遺產負擔。
    理      由
一、按繼承開始時，繼承人之有無不明，而無親屬會議或親屬會
    議未於一個月內選定遺產管理人者，利害關係人或檢察官得
    聲請法院選任遺產管理人，並由法院依公示催告程序，定6
    個月以上之期限，公告繼承人，命其於期限內承認繼承；又
    被繼承人之所有繼承人均拋棄其繼承權者，亦準用關於無人
    承認繼承之規定，民法第1177條、第1178條第2 項、第1176
    條第6 項分別定有明文。
二、本件聲請意旨略以：被繼承人蕭心駖於民國95年3 月17日，
    向聲請人借貸新台幣385 萬元整。惟被繼承人於98年8 月16
    日死亡，其第一、二、三順位繼承人均已拋棄繼承權，無第
    四順位繼承人，而其親屬會議並未於一個月內選定遺產管理
    人，致聲請人對上開遺產無法行使權利，為確保聲請人之權
    利，請求鈞院依職權裁定指定甲○○律師為被繼承人蕭心駖
    之遺產管理人等語。
三、本件聲請人主張被繼承人蕭心駖於98年8 月16日死亡，其所
    有繼承人全部拋棄繼承，以及該被繼承人之親屬會議未於一
    個月內選定遺產管理人之事實，業據其提出戶籍謄本、除戶
    戶籍謄本、個人不動產借款契約書影本、拋棄繼承聲請狀、
    繼承系統表影本等件為證，並經關係人即繼承人丁○○於99
    年7 月21日到庭陳稱屬實，復經本院依職權調取本院98年度
    司繼字第1339、1340、1341號拋棄繼承案宗卷核閱無訛，是
    認該聲請人之主張自堪信為真實。
四、從而，聲請人以利害關係人身分聲請指定被繼承人蕭心駖之
    遺產管理人，核與首揭規定尚無不合。又聲請人所聲請選任
    為被繼承人蕭心駖遺產管理人之甲○○律師已同意擔任被繼
    承人蕭心駖之遺產管理人，並提出同意書1 件在卷可稽。經
    核甲○○職司律師，有甲○○律師證書影本為證，其律師身
    分對於遺產管理事件應甚熟稔，並就遺產管理人職務之遂行
    ，有所助益，且身為律師，應會秉公辦理，要不致有利害偏
    頗之虞，為保障債權人之利益及期程序之公正、公信起見，
    本院認以選任甲○○律師為被繼承人蕭心駖之遺產管理人為
    適當。
五、至被繼承人蕭心駖之繼承人既均拋棄繼承，其遺產依民法第
    1176條第6 項準用關於無人承認繼承之規定，依同法第1185
    條規定，於清償債權並交付遺贈物後，如有賸餘，應歸屬國
    庫，附予敘明。
六、依非訟事件法第157 條，裁定如主文。
七、如對本裁定抗告須於裁定送達後10日內向本院提出抗告狀。
中    華    民    國    99    年    8     月    25    日
                  家事法庭      司法事務官  游淑婷

司法院資訊處製作；財團法人民間司法改革基金會備份。
